臺灣桃園地方法院刑事判決
111年度交簡上字第63號
上  訴  人
即  被  告  王郁升



上列上訴人即被告因過失傷害案件，不服本院民國111年1月5日1
09年度桃交簡字第4318號第一審刑事簡易判決（聲請簡易判決處
刑案號：109年度偵字第31925號），提起上訴，本院管轄之第二
審合議庭判決如下：
    主  文
上訴駁回。
    事  實
一、王郁升無駕駛執照，於民國109年5月30日上午10時33分，駕
    駛車號00-0000號自用小貨車，沿桃園市八德區介壽路2段由
    南往北方向行駛，行經介壽路2段與和平路交岔路口準備右
    轉進入和平路時，應顯示方向燈或手勢，且應注意兩車並行
    之間隔，隨時採取必要之安全措施。而當時並無不能注意之
    情形，王郁升未顯示方向燈或手勢，亦疏未注意李宗益騎乘
    車號000-000號普通重型機車並行於右側。王郁升貿然右轉
    彎，其所駕駛之車輛因而與李宗益之機車發生碰撞，致李宗
    益人車倒地，受有右側前胸壁挫傷、腹壁挫傷及四肢多處擦
    挫傷等傷害。
二、案經李宗益訴由桃園市政府警察局八德分局移送臺灣桃園地
    方檢察署檢察官偵查並聲請簡易判決處刑。
    理  由
壹、證據能力部分：
一、本判決所引用被告以外之人於審判外所為之陳述，被告王郁
    升於本院準備程序時明示同意其證據能力。審酌上開陳述作
    成之情況，均符合法律規定，並無顯不可信之情形，認屬適
    當，依刑事訴訟法第159條之5第1項之規定，有證據能力。
二、其餘經本判決援引之證據，被告均未爭執其證據能力，且核
    無公務員違法取證之情形，又與本案犯罪事實之認定具關聯
    性，並經本院於審判期日，踐行證據調查之法定程序，自應
    認均有證據能力。
貳、實體部分：
一、上開犯罪事實，業經被告於本院審理時坦承不諱，核與告訴
    人李宗益於警詢中之指訴情節相符（見偵卷第25-28頁、第3
    1頁），並有聖保祿醫院診斷證明書、道路交通事故現場圖
    、道路交通事故調查報告表㈠、㈡、公路監理電子閘門查詢結
    果、事故現場照片、本院原審及上訴審就現場監視錄影畫面
    之勘驗筆錄及擷圖、交通部公路總局新竹區監理所桃園監理
    站111年3月29日竹監桃站字第1110078600號函覆被告持有汽
    車駕照資料在卷可憑（見偵卷第39-41頁、第47-53頁、第59
    頁、第65-74頁，本院桃交簡卷第61頁、第68頁，本院簡上
    卷第85-87頁、第109-110頁、第113-115頁）。足認被告之
    自白有相當之證據相佐，且與事實相符，應堪信為真實。
二、按汽車行駛時，駕駛人應注意兩車並行之間隔，並隨時採取
    必要之安全措施；汽車行駛至交岔路口右轉彎時，應距交岔
    路口30公尺前顯示方向燈或手勢，道路交通安全規則第94條
    第3項、第102條第1項第4款分別定有明文。本案被告駕車行
    經介壽路2段與和平路交岔路口準備右轉時，應預先顯示方
    向燈，並注意告訴人騎乘機車並行於右側。而當時為日間且
    天候晴，道路無障礙物，視距良好，有道路交通事故調查報
    告表㈠、現場照片及監視錄影畫面擷圖可佐（見偵卷第51頁
    、第66-67頁，本院簡上卷第113-115頁），客觀上並無不能
    注意之情形，被告卻未顯示方向燈，亦疏未注意保持並行之
    間隔及採取避免碰撞之措施，貿然右轉彎，因而碰撞告訴人
    ，其違反注意義務之過失情節明確。
三、被告駕車右轉彎而碰撞告訴人，致告訴人倒地後受有右側前
    胸壁挫傷、腹壁挫傷及四肢多處擦挫傷等傷害，被告之過失
    行為與告訴人受傷結果間，具有相當因果關係。從而，本案
    事證明確，被告因過失致人受傷之犯行堪以認定。
四、論罪：
　㈠法律適用之說明：
    按汽車駕駛人，無駕駛執照駕車、酒醉駕車、吸食毒品或迷
    幻藥駕車、行駛人行道或行經行人穿越道不依規定讓行人優
    先通行，因而致人受傷或死亡，依法應負刑事責任者，加重
    其刑至2分之1，道路交通管理處罰條例第86條第1項定有明
    文。此係就刑法相關犯罪類型增加構成要件，並加重刑度，
    而成另一獨立之罪名。被告無駕駛執照駕車，因過失致告訴
    人受傷，該當於此加重要件。
  ㈡罪名：
    被告犯道路交通管理處罰條例第86條第1項、刑法第284條前
    段之汽車駕駛人無駕駛執照駕車過失傷害罪。
  ㈢刑之加重及減輕：
    被告無駕駛執照駕車因而致人受傷，應依道路交通管理處罰
    條例第86條第1項規定，按刑法第284條前段過失傷害罪之法
    定刑加重其刑。又本案事故發生後，報案人未指明肇事人姓
    名，處理員警前往現場時，被告在場，並當場承認為肇事人
    ，有道路交通事故肇事人自首情形紀錄表附卷可稽（見偵卷
    第75頁）。應認被告在職司犯罪偵查之公務員發覺前即承認
    肇事，並自願接受裁判，合於自首之要件，依刑法第62條前
    段規定減輕其刑，並依法先加後減之。
五、駁回上訴之理由：
  ㈠原審同前開認定，並審酌案發當時路況及視距均屬良好，被
    告駕車之過失行為致告訴人受有前述傷勢，且未與告訴人達
    成和解，兼衡被告之智識程度、家庭經濟狀況、職業、過失
    情節及告訴人量刑意見等一切情狀，量處拘役55日，並諭知
    易科罰金之折算標準。核其認事用法均無違誤，量刑亦為妥
    適。
　㈡被告上訴意旨略以：我認為當初警察應該調閱距離事故路口
    更近的監視器畫面，才更能釐清事故發生經過；我算是前方
    車，告訴人是後方車，應該要注意到我準備右轉；本件事故
    雙方都有疏失，原審判決過重等語。
  ㈢惟查：
　⒈依本院勘驗現場監視錄影畫面之結果，被告及告訴人均係駕
    車行駛在外側車道，且於被告右轉前，告訴人始終行駛在被
    告所駕駛車輛之右側，有本院勘驗筆錄及擷圖可參（見本院
    簡上卷第109頁、第113-115頁），可見兩車為並排行駛之關
    係，且距離甚近。被告行駛至交岔路口前方，未預先顯示方
    向燈或手勢即貿然右轉，難認告訴人能夠及時察覺並採取迴
    避措施。故被告主張告訴人與有過失，難以採憑。
　⒉又刑之量定，係實體法上賦予法院自由裁量之事項。若法院
    量刑時，已以行為人之責任為基礎，並斟酌刑法第57條各款
    所列情狀而為整體之評價，在法定刑度內，酌量科刑，且未
    偏執一端，即不得遽指為違法。原審就被告本件犯罪，已審
    酌被告違反注意義務之程度、所生損害、犯後態度、智識程
    度及生活狀況等一切情狀予以量刑。已依刑法第57條所列之
    參考因素，就卷證資料所顯示之情狀為整體之評價，並未逾
    越法定刑度，亦未失其衡平或顯有裁量濫用之情形，應認原
    審量刑結果妥適。從而，被告上訴指摘，為無理由，應予駁
    回。
據上論斷，應依刑事訴訟法第455條之1第1項、第3項、第368條
，判決如主文。
本案經檢察官楊挺宏聲請以簡易判決處刑，檢察官周彤芬到庭執
行職務。
中　　華　　民　　國　　111 　年　　6 　　月　　28　　日
                  刑事第四庭  審判長法  官  黃柏嘉
　　　　　　　　　
                                    法  官  陳韋如
　　　　　　　　　　　　　　　　　　
                                    法  官  涂偉俊 　
以上正本證明與原本無異。
不得上訴。
　　　　　　　　　　　　　　　      書記官　余玫萱
中　　華　　民　　國　　111 　年　　6 　　月　　28　　日